【裁判字號】    95,訴,2483
【裁判日期】    951005
【裁判案由】    偽造文書等
【裁判全文】
臺灣臺中地方法院刑事判決              95年度訴字第2483號
公  訴  人  臺灣臺中地方法院檢察署檢察官
被      告  甲○○
上列被告因偽造文書等案件，經檢察官提起公訴（95年度偵字第
13866 號），本院合議庭裁定由受命法官獨任進行簡式審判程序
，判決如下：
    主  文
甲○○連續竊盜，處有期徒刑參月，如易科罰金，以銀元參佰元
即新台幣玖佰元折算壹日；又連續行使偽造私文書，足以生損害
於他人，處有期徒刑肆月，如易科罰金，以銀元參佰元即新台幣
玖佰元折算壹日，偽造如附表一所示之「丙○○」署押各壹枚，
均沒收之。應執行有期徒刑伍月，如易科罰金，以銀元參佰元即
新台幣玖佰元折算壹日。偽造如附表一所示之「丙○○」署押各
壹枚，均沒收之。
    犯罪事實及理由
一、犯罪事實：
  (一)甲○○基於意圖為自己不法之所有，並基於詐欺取財及行使
    偽造私文書之概括犯意，於民國95年6月6日，在臺中市西屯
    區○○○街97號4樓之 2，竊得其夫之兄丙○○所有之美商花
    旗銀行（下稱花旗銀行）信用卡（持卡人：丙○○、卡號：
    0000000000000000號）1張後（所涉刑法第324條第2項親屬
    間竊盜罪未據告訴），即於同年月9日21時許，持上開丙○
    ○所有之花旗銀行信用卡，前往臺中市市○路480號衣蝶百
    貨公司，於如附表一所示之時間，連續施用詐術向各該店員
    表示為丙○○本人欲以信用卡簽帳消費，致使各該店員分別
    陷於錯誤，誤以為甲○○係丙○○本人親自持卡消費，乃分
    別透過衣蝶百貨公司刷卡處理機刷卡，並由甲○○分別在如
    附表一所示之性質上屬私文書之簽帳單上偽造「丙○○」之
    署押，以此方式偽造完成內容係表彰由丙○○消費購買各該
    商品，並持交予該等店員，主張確認以刷卡方式支付價款之
    意思，而行使偽造之簽帳單私文書，該等店員乃交付甲○○
    如附表一所示價值之財物，總計價值新台幣（下同）115,14
    5元（各次冒用丙○○名義刷卡簽帳之時間、金額及偽簽署
    押之次數，均詳如附表一所示），足以生損害於花旗銀行、
    丙○○及各該特約商店之利益。
  (二)甲○○另基於意圖自己不法所有之概括犯意，於如附表二所
    示之時間、地點，連續竊取如附表二（犯罪時間、地點、手
    法、竊得財物及被害店家，均詳如附表二所示）所示店家之
    財物。嗣於94年6月17日14時30分許，經警於臺中市市○路
    480 號衣蝶百貨4樓查獲，始悉上情。
二、證據名稱：
（一）被告甲○○於偵查、本院準備程序及審理時之自白。
（二）證人即被害人丙○○、王予、林意婷、洪梅喬及鄧玉蘭
      分別於警詢中之指、証述。
（三）被害人丙○○美商花旗銀行客戶交易明細1張。
（四）監視錄影帶截錄照片3幀。
（五）被告甲○○所留之客戶資料1紙。
（六）分由證人林意婷、洪梅喬及鄧玉蘭立具之贓物認領保管單
      各1紙。
（七）被告甲○○冒用被害人丙○○之名義簽立之信用卡簽帳單
      共7紙。
三、查被告甲○○行為後，刑法部分條文於94年2月2日經總統公
    布修正，並自95年7月1日起施行；又刑法施行法增訂第1條
    之1，亦於95年6月14日經總統公布，並自同年7月1日起施行
    。按行為後法律有變更者，適用行為時之法律，但行為後之
    法律有利於行為人者，適用最有利於行為人之法律，現行刑
    法第2條第1項定有明文。此條規定係規範行為後法律變更所
    生新舊法律比較適用之準據法，是刑法第2條本身雖經修正
    ，但刑法第2條既屬適用法律之準據法，本身尚無比較新舊
    法之問題，於新法施行後，應一律適用裁判時之現行刑法第
    2條之規定，為「從舊從輕」之比較，合先敘明。次按本次
    刑法修正之比較新舊法，應就罪刑有關之共犯、未遂犯、想
    像競合犯、牽連犯、連續犯、結合犯，以及累犯加重、自首
    減輕暨其他法定加減原因（如身分加減）與加減例等一切情
    形，綜其全部罪刑之結果而為比較，最高法院95年5月23 日
    95年度第8次刑庭會議著有決議可資參照。是以：
（一）修正前刑法第320條第1項竊盜罪，法定刑為得科銀元5百
      元以下罰金，因罰金罰鍰提高標準條例第1項前段規定，
      提高為10倍，為得科銀元5千元以下罰金。而依修正後刑
      法施行法第1條之1規定：「（第1項）中華民國94年1月7
      日刑法修正施行後，刑法分則編所定罰金之貨幣單位為新
      臺幣。（第2項）94年1月7日刑法修正時，刑法分則編未
      修正之條文定有罰金者，自94年1月7日刑法修正施行後，
      就其所定數額提高為30倍。但72年6月26日至94年1月7日
      新增或修正之條文，就其所定數額提高為3倍」，及刑法
      第33條第5款修正為：「主刑之種類如下：五、罰金：新
      臺幣1千元以上，以百元計算之」等規定觀之，依修正後
      之法律，刑法第320條第1項竊盜罪所得科處之罰金刑最
      高額為新臺幣1萬5千元、最低額為新臺幣1千元，然依被
      告行為時即修正前刑法第33條第5款規定之罰金最低額銀
      元1元，並提高10倍計算，前開罰金刑，最高額為銀元5千
      元，最低額為銀元10元，若乘以3倍而換算為新臺幣，最
      高額雖與新法同為新臺幣1萬5千元，然最低額僅為新臺幣
      30元。因此，比較上述修正前、後之刑罰法律，自以被告
      行為時即修正前關於科處罰金刑之法律較有利於被告。
（二）刑法第339條第1項詐欺取財罪，法定刑得科或併科銀元1
      千元以下罰金，依修正後刑法施行法增訂第1條之1：「中
      華民國94年1月7日刑法修正施行後，刑法分則編所定罰金
      之貨幣單位為新臺幣。94年1月7日刑法修正時，刑法分則
      編未修正之條文定有罰金者，自94年1月7日刑法修正施行
      後，就其所定數額提高為30倍。但72年6月26日至94年1月
      7日新增或修正之條文，就其所定數額提高為3倍」及刑法
      第33條第5款修正為：「主刑之種類如下：五、罰金：新
      臺幣一千元以上，以百元計算之」等規定觀之，依修正後
      之法律，刑法第339 條第1項詐欺取財罪所得科處之罰金
      刑最高為新臺幣3萬元、最低為新臺幣1千元，然依被告行
      為時之刑罰法律，即罰金罰鍰提高標準條例第1條前段規
      定之提高倍數10倍及修正前刑法第33條第5款規定之罰金
      最低額1元計算，則刑法第339 條第1項之詐欺取財罪所得
      科處之罰金最高為銀元1萬元，最低額為銀元10元，若換
      算為新臺幣，最高額雖與新法同為新臺幣3萬元，然最低
      額僅為新臺幣30元。因此，比較上述修正前、後之刑罰法
      律，自以被告行為時關於科處罰金刑之法律較有利於被告
      。
（三）修正前刑法第56條連續犯、第55條牽連犯之規定於新法施
      行後業經刪除，被告之連續數犯罪行為、犯一罪而其方法
      或結果另犯他罪，應予分論併罰（即數罪併罰）。又修正
      後刑法第51條規定：數罪併罰，分別宣告其罪之刑，四、
      宣告之最重刑為無期徒刑者，不執行他刑。但罰金及從刑
      不在此限。五、宣告多數有期徒刑者，於各刑中之最長期
      以上，各刑合併之刑期以下，定其刑期。但不得逾30年。
      七、宣告多數罰金者，於各刑中之最多額以上，各刑合併
      之金額以下，定其金額。」比較新、舊法結果，無論依數
      罪併罰宣告無期徒刑（及罰金）或宣告有期徒刑（及罰金
      ），均不若適用舊法之連續犯、牽連犯及數罪併罰論以一
      罪之規定有利於被告。
（五）刑法第41條第1項前段關於易科罰金之規定，新法修正為
      「犯最重本刑為5年以下有期徒刑以下之刑之罪，而受6個
      月以下有期徒刑或拘役之宣告者，得以新臺幣1千元、2千
      元或3千元折算一日，易科罰金」，惟依被告行為時之刑
      罰法律即修正前刑法第41條第1項前段：「犯最重本刑為
      五年以下有期徒刑以下之刑之罪，而受6個月以下有期徒
      刑或拘役之宣告，因身體、教育、職業、家庭之關係或其
      他正當事由，執行顯有困難者，得以1元以上3元以下折算
      1日，易科罰金」及修正前罰金罰鍰提高標準條例第2條關
      於「依刑法第41條易科罰金者，均就其原定數額提高為1
      百倍折算1日；法律所定罰金數額未依本條例提高倍數，
      或其處罰法條無罰金刑之規定者，亦同」等規定，易科罰
      金之折算標準最高為銀元3百元，最低為銀元1百元，換算
      為新臺幣後，最高額為新臺幣9百元，最低額為新臺幣3百
      元。比較修正前、後關於易科罰金折算標準之刑罰法律，
      適用修正前之規定即修正前刑法第41條第1項前段及修正
      前罰金罰鍰提高標準條例第2條規定，對被告較為有利。
（六）綜上法律修正前、後之比較，揆諸前揭說明及修正後刑法
      第2條第1項之「從舊從輕」原則，本件以適用修正前之相
      關刑罰法律，對被告較為有利，並應整體適用修正前刑法
      相關規定及罰金罰鍰提高標準條例第1條前段、第2條規定
      論處。
四、依刑事訴訟法第273條之1第1項、第299條第1項前段、第310
    條之2、第454條第1項，刑法第2條第1項前段、第216條、第
    210條、第320條第1項、第339條第1項、第219條、（修正前
    ，下同）第56條、第55條後段、第51條第5款、第41條第1項
    前段，罰金罰鍰提高標準條例第1條前段、（修正前）第2條
    ，現行法規所定貨幣單位折算新臺幣條例第2條，判決如主
    文。
五、如不服本判決，應於判決送達後10日內，向本院提出上訴狀
    （須附繕本），上訴於臺灣高等法院臺中分院。
本案經檢察官乙○○到庭執行職務。
中    華    民    國    95    年    10    月     5    日
                  臺灣臺中地方法院刑事第五庭
                      法  官  吳崇道
以上正本證明與原本無異。
如不服本判決，應於判決送達後10日內，向本院提出上訴狀，上
訴於臺灣高等法院臺中分院（須附繕本）。
                      書記官  黃舜民
中    華    民    國    95    年    10    月     5    日
附錄本案論罪科刑法條
刑法第216條：
行使第210條至第215條之文書者，依偽造、變造文書或登載不實
事項或使登載不實事項之規定處斷。
刑法第210條：
偽造、變造私文書，足以生損害於公眾或他人者，處5年以下有
期徒刑。
刑法第320條第1項：
意圖為自己或第3人不法之所有，而竊取他人之動產者，為竊盜
罪，處5年以下有期徒刑、拘役或5百元以下罰金。
刑法第339條第1項：
意圖為自己或第3人不法之所有，以詐術使人將本人或第3人之物
交付者，處5年以下有期徒刑、拘役或科或併科1千元以下罰金。
附表一：
┌───┬──────┬─────┬──────────┐
│ 編 號│ 犯罪時間   │ 盜刷金額 │所偽造信用卡簽帳單上│
│      │  (民國)    │ (新台幣) │偽簽署押之數量      │
├───┼──────┼─────┼──────────┤
│  １  │95年9月6日21│4,509元   │偽造「丙○○」之署押│
│      │時52分許    │          │壹枚。              │
├───┼──────┼─────┼──────────┤
│  ２  │95年9月6日21│1,350元   │偽造「丙○○」之署押│
│      │時57分許    │          │壹枚。              │
├───┼──────┼─────┼──────────┤
│  ３  │95年9月6日22│3,204元   │偽造「丙○○」之署押│
│      │時02分許    │          │壹枚。              │
├───┼──────┼─────┼──────────┤
│  ４  │95年9月6日22│2,322元   │偽造「丙○○」之署押│
│      │時06分許    │          │壹枚。              │
├───┼──────┼─────┼──────────┤
│  ５  │95年9月6日22│70,000元  │偽造「丙○○」之署押│
│      │時11分許    │          │壹枚。              │
├───┼──────┼─────┼──────────┤
│  ６  │95年9月6日22│32,800元  │偽造「丙○○」之署押│
│      │時19分許    │          │壹枚。              │
├───┼──────┼─────┼──────────┤
│  ７  │95年9月6日22│960元     │偽造「丙○○」之署押│
│      │時20分許    │          │壹枚。              │
└───┴──────┴─────┴──────────┘
附表二：
┌──┬─────┬────────┬────────┐
│編號│犯罪時間  │   犯罪地點     │被害店家、犯罪手│
│    │ (民國)   │                │法及竊取之財物  │
├──┼─────┼────────┼────────┤
│    │95年6月12 │臺中市市○路480 │以徒手方式竊取  │
│ １ │日15時許  │號衣蝶百貨公司1 │SHOW CASE飾品專 │
│    │          │樓              │櫃之耳環2付     │
├──┼─────┼────────┼────────┤
│    │95年6月14 │臺中市市○路480 │以徒手方式竊取  │
│ ２ │日11時許  │號衣蝶百貨公司1 │SHOW CASE飾品專 │
│    │          │樓              │櫃之耳環1付     │
├──┼─────┼────────┼────────┤
│    │95年6月14 │臺中市○○路○段 │以徒手方式竊取桐│
│    │日16時許  │111號新光三越百 │城飾品專櫃之項鍊│
│ ３ │          │貨公司地下1樓   │1條、耳環3付、手│
│    │          │                │鍊1條           │
├──┼─────┼────────┼────────┤
│    │95年6月16 │臺中市○○路○段 │以徒手方式竊取MU│
│ ４ │日13時許  │111號新光三越百 │MU專櫃之鑲鑽珍珠│
│    │          │貨公司地下1樓   │項鍊1條         │
├──┼─────┼────────┼────────┤
│    │95年6月17 │臺中市○○路○段 │以徒手方式竊取MU│
│    │日12時許  │111號新光三越百 │MU專櫃之鑲鑽手鍊│
│ ５ │          │貨公司地下1樓   │2條、水晶面戒指1│
│    │          │                │只。            │
├──┼─────┼────────┼────────┤
│    │95年6月17 │臺中市○○路○段 │以徒手方式竊取桐│
│    │日12時30分│111號新光三越百 │城飾品專櫃之項鍊│
│ ６ │許        │貨公司地下1樓   │1條             │
│    │          │                │                │
└──┴─────┴────────┴────────┘


司法院資訊處製作；財團法人民間司法改革基金會備份。
